臺灣臺北地方法院刑事判決　　　　　　　 96年度易字第239號
聲　請　人　臺灣臺北地方法院檢察署檢察官
被　　　告　乙○○
上列被告因詐欺案件，經檢察官聲請簡易判決處刑（聲請簡易判
決處刑書案號：九十五年度偵緝字第一一八三號），經本院改以
通常程序審理，判決如下：
    主  文
本件免訴。
    理  由
一、聲請簡易判決處刑書意旨略以：被告乙○○明知社會上詐騙
    案件層出不窮，並可預見將自己之銀行帳戶存摺、金融卡及
    印章提供他人使用，恐遭利用作為人頭帳戶，待騙徒對被害
    人施以詐術得逞致被害人匯入款項後，再予提領運用；竟基
    於幫助他人詐欺取財之未必故意，於民國九十四年初之某日
    ，在台北車站以不詳之代價，將其於九十二年十一月七日在
    臺北富邦商業銀行板橋分行所開設之帳號00000000
    0000號帳戶之存摺、提款卡及密碼，提供與自稱「黃新
    賀」之詐騙集團成員使用。嗣被害人甲○○於九十四年三月
    二十八日下午七時許，接獲該詐欺集團成員來電佯稱被害人
    甲○○未繳納信用卡卡費及信用卡已遭他人盜刷為由，要求
    被害人甲○○立即凍結名下所有銀行帳戶，並將帳戶內之款
    項匯至指定之帳戶集中保管，被害人甲○○不疑有他，按其
    指示操作提款機後，匯出新臺幣（下同）六萬四千八百八十
    三元之款項至乙○○所有之上揭銀行帳戶內，旋遭提領一空
    ，始發覺受騙，經報警處理後，為警循線查獲上情，係犯刑
    法第三十條第一項前段、第三百三十九條第一項之幫助詐欺
    取財罪嫌等語。
二、前揭事實雖據被告於本院審理中矢口否認涉有上揭犯嫌，辯
    稱：伊所申請使用上揭銀行帳戶，係借給友人「黃新賀」從
    事期貨交易云云。惟查：上揭犯罪事實，業據被害人甲○○
    於警詢中陳述綦詳，且被告辯稱係將帳戶借予「黃新賀」從
    事期貨交易，卻又坦承未將證券或期貨之帳戶一併交付「黃
    新賀」使用，且迄今仍未能提出「黃新賀」之聯絡方式以供
    傳訊求證，足徵被告即係提供予詐騙集團之人使用無誤。是
    被告前揭所辯，顯係事後卸飾之詞，不足採信。此外，並有
    上開銀行帳戶之開戶資料、客戶提存記錄單在卷可稽；是本
    件罪證明確，被告犯行堪以認定。
三、惟按案件曾經判決確定者，應諭知免訴之判決，刑事訴訟法
    第三百零二條第一款定有明文。又訴訟上所謂一事不再理之
    原則，關於實質上一罪或裁判上一罪，亦均有其適用，最高
    法院六十年台非字第七七號著有判例。
四、經查：
  (一)本件被告前於九十四年三月三十日至同年四月十日間某日，
    將九十四年三月三十日合作金庫銀行板橋分行帳戶（帳號：
    0000000000000）存摺、提款卡、密碼等物，
    於九十四年三月在臺北市臺北火車站附近，交付予年籍不詳
    自稱「黃新賀」之成年人使用，以此方式幫助該人所組成之
    詐欺集團提領因詐欺犯罪所得之財物。該詐欺集團成員意圖
    為自己不法所有，於九十四年四月十日以電話向李安稘佯稱
    ：「信用卡遭盜刷，需到提款機前操作確認有無遭冒用等」
    ，致使李安稘陷於錯誤依指示持提款卡操作，而匯款一萬四
    千六百七十四元進入如前開帳戶，嗣因李安稘事後查覺有異
    報警查獲，為臺灣臺北地方法院檢察署檢察官認被告涉犯刑
    法第三十條第一項前段、第三百三十九條第一項之幫助詐欺
    取財罪嫌，經臺灣板橋地方法院檢察署檢察官於九十五年十
    一月八日以九十五年度偵緝字第二八三九號聲請簡易判決處
    刑，繫屬臺灣板橋地方法院以九十五年度簡字第七一一七號
    案件審理，並於九十五年十一月三十日簡易判決處拘役三十
    日，並於九十六年十二月二十九日判決確定、九十六年一月
    二十三日易科罰金執行完畢，有前開聲請簡易判決處刑書、
    判決、臺灣高等法院被告前案記錄表在卷可稽。
  (二)本件起訴被告提供帳戶幫助詐欺行為之時間為「九十四年初
    、九十四年三月二十八日下午七時前」，而前開(一)之行為時
    間為「九十四年三月至九十四年四月十日前」，二者時間重
    疊；其次，提供帳戶地點又均係「臺北車站」，同質性甚高
    ；又均是提供帳戶予「黃新賀」，其手法同一；故依被告之
    犯罪時間、手段、動機等綜合判斷，被告主觀上顯係基於概
    括之犯意為之。故被告先後之犯行，時間緊接、犯罪構成要
    件相同，顯係基於概括犯意為之，屬連續犯，為裁判上一罪
    之同一案件。
  (三)又查被告行為後，刑法於九十四年二月二日公布，於九十五
    年七月一日施行。按行為後法律有變更者，適用行為時之法
    律，但行為後之法律有利於行為人者，適用最有利於行為人
    之法律，現行刑法第二條第一項訂有明文。此條規定乃與刑
    法第一條罪刑法定主義契合，而貫徹法律禁止溯及既往原則
    ，係規範行為後法律變更所生新舊法律比較適用之準據法，
    是刑法第二條本身雖經修正，但刑法第二條既屬適用法律之
    準據法，本身尚無比較新舊法之問題，應一律適用裁判時之
    現行刑法第二條規定以決定適用之刑罰法律，先予辨明。又
    以本次刑法修正之比較新舊法，應就罪刑有關之共犯、未遂
    犯、想像競合犯、牽連犯、連續犯、結合犯，以及累犯加重
    、自首減輕暨其他法定加減原因（如身分加減）與加減例等
    一切情形，綜其全部罪刑之結果而為比較，最高法院九十五
    年五月二十三日著有九十五年度第八次刑庭會議決議可資參
    照。經查：
    1.刑法第三百三十九條第一項詐欺取財、詐欺得利罪，法定
      刑得科或併科銀元一千元以下罰金，據修正後刑法施行法
      增訂第一條之一：「中華民國九十四年一月七日刑法修正
      施行後，刑法分則編所定罰金之貨幣單位為新臺幣。九十
      四年一月七日刑法修正時，刑法分則編未修正之條文定有
      罰金者，自九十四年一月七日刑法修正施行後，就其所定
      數額提高為三十倍。但七十二年六月二十六日至九十四年
      一月七日新增或修正之條文，就其所定數額提高為三倍」
      及刑法第三十三條第五款修正為：「主刑之種類如下：五
      、罰金：新臺幣一千元以上，以百元計算之」等規定，是
      依修正後之法律，刑法第三百三十九條第一項詐欺取財罪
      所得科處之罰金刑最高為新臺幣三萬元、最低為新臺幣一
      千元；然依被告行為時之刑罰法律，即罰金罰鍰提高標準
      條例第一條前段規定之提高倍數十倍及刑法第三十三條第
      五款規定之罰金最低額一元計算，該罪之罰金刑最高為銀
      元一萬元，最低額為銀元十元，換算為新臺幣，最高額雖
      與新法同為新臺幣三萬元，然最低額僅為新臺幣三十元。
      因此，比較上述修正前、後之刑罰法律，自以被告修正施
      行前即行為時關於科處罰金刑之法律較有利於被告。
    2.九十五年七月一日修正施行前刑法第五十五條後段牽連犯
      、第五十六條連續犯之規定業經修正公布刪除，則被告之
      犯行，因行為後新法已刪除牽連犯、連續犯之規定，此刪
      除雖非犯罪構成要件之變更，但顯已影響行為人刑罰之法
      律效果，自屬法律有變更。修正前刑法第五十五條牽連犯
      ，第五十六條連續犯規定，前者加重其刑至二分之一，後
      者從一重罪處斷；而上開規定於修正刪除後，刑法就行為
      罪數，除接續犯、想像競合犯、結合犯等實質上或裁判上
      一罪，以一罪論處原則上採取一罪一罰及數罪併罰，故修
      正前之處罰結果，顯較修正刑法規定一罪一罰或數罪併罰
      對被告有利。
    3.綜合上述之比較，揆諸前揭最高法院決議及修正後刑法第
      二條第一項前段、後段規定之「從舊、從輕」原則，自應
      適用被告行為時之法律應適用被告行為時之舊法，故以下
      未特別敘明者，均係指修正前之舊法，核先敘明。
  (四)綜上，本案被告適用行為時之修正前行法規定，依據連續犯
    之裁判上一罪關係規定，本件提供帳戶予他人使用之犯行，
    與前案即臺灣板橋地方法院九十五年度簡字第七一一七號判
    決之部分有裁判上一罪關係，基於審判不可分關係，本件應
    為前案既判力效力所及，依照首開說明，本件爰不經言詞辯
    論，逕為諭知免訴之判決。
據上論斷，應依刑事訴訟法第四百五十二條、第三百零二條第一
款、第三百零七條判決如主文。
中　　華　　民　　國　　96　　年　　2 　　月　　27　　日
                  刑事第四庭  審判長法　官  劉慧芬
                                    法　官  黎惠萍
                                    法　官  郭惠玲
如不服本判決，應於判決送達後十日內向本院提出上訴狀（應抄
附繕本）。告訴人或被害人如對於本判決不服者，應具備理由請
求檢察官上訴，其上訴期間之計算係以檢察官收受判決正本之日
期為準。
上正本證明與原本無異
                                    書記官  鄭雅文
中　　華　　民　　國　　96　　年　　3 　　月　　2 　　日
